高雄高等行政法院裁定
　　　　　　　　　　　　　　　　九十五年度訴字第一七九號
原　　　告　甲○○
被　　　告　國立屏東商業技術學院
代　表　人　乙○○　○○○○
訴訟代理人　邱揚勝　律師
　　　　　　林岡輝　律師
　　　　　　張宗琦　律師
上列當事人間因教師升等事件，原告不服教育部中華民國九十五
年一月五日台訴字第０九四０一五二九四九Ａ號訴願決定，提起
行政訴訟。本院裁定如下：
    主  文
原告之訴駁回。
訴訟費用由原告負擔。
　　理  由
一、按「教師不服申訴決定者，得提起再申訴。學校及主管教育
    行政機關不服申訴決定者亦同。」「教師不願申訴或不服申
    訴、再申訴決定者，得按其性質依法提起訴訟或依訴願法或
    行政訴訟法或其他保障法律等有關規定，請求救濟。」分別
    為教師法第三十一條第二項及第三十三條所明文。又按「．
    ．受評審之教師於依教師法或訴願法用盡行政救濟途徑後，
    仍有不服者，自得依法提行政訴訟，以符憲法保障人民訴訟
    權之意旨。．．」亦經司法院釋字第四六二號解釋在案。另
    按「訴願之提起，應自行政處分達到或公告期滿之次日起三
    十日內為之。」「訴願事件有左列各款情形之一者，應為不
    受理之決定：．．．二、提起訴願逾法定期間或未於第五十
    七條但書所定期間內補送訴願書者。」「人民因中央或地方
    機關對其依法申請之案件，於法令所定期間內應作為而不作
    為，認為其權利或法律上利益受損害者，經依訴願程序後，
    得向高等行政法院提起請求該機關應為行政處分或應為特定
    內容之行政處分之訴訟。人民因中央或地方機關對其依法申
    請之案件，予以駁回，認為其權利或法律上利益受違法損害
    者，經依訴願程序後，得向高等行政法院提起請求該機關應
    為行政處分或應為特定內容之行政處分之訴訟。」「原告之
    訴有起訴不合程式或不備其他要件者，行政法院應以裁定駁
    回之。．．．十、起訴不合程式或不備其他要件者。」分別
    為訴願法第十四條第一項、第七十七條第二款及行政訴訟法
    第五條、第一百零七條第一項第十款所明定。綜上規定以觀
    ，教師不願申訴或不服申訴、再申訴決定者，固得按其性質
    依法提起訴訟或依訴願法或提起行政訴訟，然仍須遵守訴願
    法及行政訴訟法之規定，委無疑義。另人民因中央或地方機
    關對其依法申請之案件，予以駁回，認為其權利或法律上利
    益受違法侵害者，經依訴願程序後，得向高等行政法院提起
    請求該機關應為行政處分或應為特定內容之行政處分之訴訟
    ，前揭行政訴訟法第五條第二項亦定有明文。可知，提起課
    予義務訴訟，亦須經合法訴願前置程序後，始得向法院提起
    之，若未經合法訴願程序，即向高等行政法院提起課予義務
    訴訟，其起訴應認不備要件，即非適法，合先敘明。
二、本件原告退休前任教於被告通識教育中心國文組副教授，於
    民國（下同）九十二年二月間，以其著作向被告申請升等為
    教授，經被告通識教育中心初審通過並經核可送請校外著作
    審查，惟經校外學者專家著作審查結果未有二人評定達七十
    分以上，被告乃依該校教師升等審查辦法第七條著作審查須
    有二位（含）評定七十分以上者方得辦理複審之規定，不予
    進入複審程序。原告不服，提起申訴。經被告教師申訴評議
    委員會（下稱被告申評會）以九十二年十二月五日屏商技教
    申評字第九二００一號評議決定：「申訴駁回。」原告於九
    十三年一月十九日提起再申訴，經教育部中央教師申訴評議
    委員會（下稱中央申評會）於九十三年六月二十一日再申訴
    評議決定：「再申訴有理由。原措施學校教師申訴評議委員
    會組織不合法，其所為原評議決定不予維持，學校應儘速依
    本評議書之意旨，組成合法之教師申評會後，另為適法之評
    議決定。」嗣被告再召開申評會審議結果，仍以九十四年二
    月二十二日屏商技教申評字第九四００一號評議決定：「申
    訴駁回。」原告不服，向教育部提起訴願，經訴願決定以其
    提起訴願逾期為由，而不受理等情，有校外二位專家之專科
    以上學校教師著作審查意見表、被告教師升等審查辦法、被
    告申評會九十二年十二月五日屏商技教申評字第九二００一
    號評議書、中央申評會九十三年六月一日再申訴評議書、被
    告申評會九十四二月二十二日屏商技教申評字第九四００一
    號評議會及訴願決定書等附於原處分卷可稽，洵堪認定。而
    原告提起本件訴訟主張略謂：原告於九十二年二月申請升等
    為教授，而受挫於被告所訂違法之升等審查程序。原告不服
    ，提起申訴，竟遭全由被告校長聘任，缺少地方教師會代表
    之被告申評會評議決定申訴駁回。嗣中央申評會撤銷被告申
    評會之評議決定，並發回被告再議，被告申評會延至九十四
    年二月初始就原告之申訴案再度開會評議，予以駁回；該評
    議書內容與前次由不同委員參與被告所屬校申評會之結論幾
    乎完全雷同，則該被告申評會組織暨運作之公正性與公信力
    顯然可疑。被告未邀請原告列席申評會陳述意見，且避重就
    輕，於評議書文末選擇性援引中央申評會評議書不予評議之
    說辭，作為迴避審查人之藉口，而對原告再申訴有利部分，
    則未置一辭，且未告知原告得向「經斟酌可受較有利益之處
    分」之教育部訴願審議委員會提起訴願，原告在失望之餘，
    誤以採申訴方式尋求救濟，勢必曠日廢時，徒勞無功，且念
    在已退休返鄉陪侍老父，何苦與當權者繼續纏鬥，故而未如
    申訴會評議書所示，提起再申訴。迨至去年教師節，原告返
    校參加餐會，走訪屏東縣教師會，承該會前後任理事長胡朝
    琴、林益慶老師熱心鼓勵與指導，原告始於十月初向教育部
    提出訴願，然訴願機關教育部以原告提起訴願已逾三十日之
    法定不變期間為由，決定訴願不受理，為此乃依行政訴訟法
    第五條第二項之規定提起本件課予義務訴訟，爰聲明求為判
    決：一、原處分及訴願決定均撤銷。二、課予被告應盡之義
    務：（一）將原告之升等申請案提交學校教師評審委員會複
    審。（二）修訂教師升等審查辦法違誤之處。（三）提供原
    告申請升等論文外審學者之相關資料，以及當時共同學科（
    現稱通事教育中心）主任所推薦之原始名單，以備查證云云
    。
三、經查，原告退休前任教於被告通識教育中心國文組副教授，
    於九十二年二月間以其著作向被告申請升等為教授。被告依
    該校教師升等審查辦法第七條規定，著作審查須有二位（含
    ）學者專家評定七十分以上者方得辦理複審，而原告著作送
    校外著作審查，經校外二位學者專家審查結果均未達七十分
    以上，乃認原告教師升等案未能進入複審程序。原告不服，
    提起申訴。經被告申評會審議結果，以九十二年十二月五日
    屏商技教申評字第九二００一號申評會評議書，駁回其申訴
    。原告於九十三年一月十九日提起再申訴，經教育部中央教
    師申訴評議委員會審議，以被告申評會組織不合法，為原評
    議決定不予維持，學校應儘速依本評議書之意旨，組成合法
    之教師申評會後，另為適法之評議決定。其後，被告再次召
    開申評會審議結果，仍以九十四年二月二十二日屏商技教申
    評字第九四００一號申評會評議書決定駁回原告之申訴，並
    於九十四年三月七日以屏商院人字第０九四０００一０三六
    號函檢送原告該申評會評議書，此有被告九十四年三月七日
    屏商院人字第０九四０００一０三六號函及九十四年三月七
    日中華郵政交寄大宗限時掛號、掛號、快捷郵件函件執據等
    附於訴願卷可稽。查被告前揭九十四年三月七日屏商院人字
    第０九四０００一０三六號函檢送九十四年二月二十二日屏
    商技教申評字第九四００一號申評會評議書，雖無送達回證
    ，然依原告九十四年十月四日向教育部提出之訴願書有關原
    行政處分乙欄記載略以：「原行政處分機關」國立屏東商業
    技術學院；「行政處分書發文日期及文號」九十四．三．七
    屏商院人字第０九四０００一０三六號書函；「訴願人收受
    或知悉行政處分之年月日」九十四．三．七（頃悉該處分有
    嚴重瑕疵，顯然違法）等語。足見原告自陳於九十四年三月
    七日已知悉被告以九十四年三月七日屏商院人字第０九四０
    ００一０三六號函送達之申評會評議書（九十四年二月二十
    二日屏商技教申評字第九四００一號評議書）駁回原告申訴
    之處分，此亦有原告之訴願書附於訴願卷可稽，足認被告九
    十四年三月七日屏商院人字第０九四０００一０三六號函暨
    該申評會評議書，業於九十四年三月七日送達原告。惟原告
    對此申評會評議書駁回其申訴之決定，未依前揭教師法第三
    十一條第二項規定提起再申訴，而遲至九十四年十月六日始
    向教育部提起訴願，依訴願法第十四條第一項規定，即已逾
    三十日之法定不變期間，從而，訴願機關教育部為不受理之
    決定，並無不合。又本件原告係依行政訴訟法第五條第二項
    規定提起課予義務訴訟，業據原告於本院九十五年十月十二
    日行準備程序時陳述甚明，惟原告既未經合法訴願程序，其
    提起本件課予義務訴訟，揆諸首揭說明，其起訴要件容有欠
    缺，即非適法，應予駁回。
四、又依程序不合，實體不究之原則，本件原告之訴既因程序上
    不合法，而予駁回，則原告其餘之實體之爭執，本院自無再
    予論述之必要，併予敘明。
據上論結，依行政訴訟法第一百零七條第一項第十款、第一百零
四條、民事訴訟法第九十五條、第七十八條，裁定如主文。
中　　華　　民　　國　九十六　年　　一　　月　二十二　日
                  第一庭審判長法  官　呂佳徵
　　　　　　　　　　　　　　　法  官　林勇奮
              　　　　　　　　法  官　蘇秋津
以上正本係照原本作成。
如不服本裁定，應於裁定送達後十日內以書狀敘明理由，經本院
向最高行政法院提出抗告（須按對造人數附具繕本）；並應預繳
送達用掛號郵票六份（每份三十四元）。
中　　華　　民　　國　九十六　年　　一　　月　二十二　日
　　　　　　　　　　　　　　　書記官  陳嬿如
